【裁判字號】    92,訴,823
【裁判日期】    920912
【裁判案由】    返還價金
【裁判全文】
臺灣士林地方法院民事判決  九十二年度訴字第八二三號
    原      告  甲○○
    被      告  乙○○
    訴訟代理人  黃璧川律師
右當事人間返還價金事件，經本院於民國九十二年八月二十九日言詞辯論終結，本院
判決如左：
    主    文
原告之訴及假執行之聲請均駁回。
訴訟費用由原告負擔。
    事實及理由
一、本件原告起訴主張：原告於民國八十八年八月間，以口頭與被告訂立買賣契約，
    約定原告以新台幣（下同）八十萬元，向被告購買未上市股票即三樺田股份有限
    公司股票七張（以下簡稱：系爭股票），並約定交付股票之期限為同年十一月一
    日；原告旋於八十八年八月十七日及同年九月二日電匯買賣價金八十萬元予被告
    收執。詎同年十一月間，被告遲未履行，原告曾數度以口頭催告；迄同年十二月
    間，原告因知悉被告已交付股票予其他投資者，遂又限期催請被告履行，被告仍
    砌詞推拖。原告認被告已無履約之誠意，乃於八十九年元月間，向被告主張解除
    契約。其後原告迭次請求被告返還價金八十萬元，並於九十二年五月三十一日下
    午相約至台北市內湖區丹堤咖啡店談判，被告均置之不理。被告雖於八十九年六
    月間，將系爭股票七張寄交原告，然已超過兩造約定給付期限，原告並未簽收，
    僅因找不到被告，而保管系爭股票迄今。按給付有確定期限者，債務人自期限屆
    滿時起，負遲延責任；契約當事人一方遲延給付者，他方當事人得相當期限催告
    其履行，如於期限內不履行時，得解除契約，民法第二百二十九條第一項、第二
    百五十四條定有明文。是被告未於約定之八十八年十一月一日交付系爭股票，應
    負遲延責任；嗣原告定相當期限催告後，進而主張解除契約，於法應無不合。再
    按契約解除時，當事人之一方受領之給付為金錢者，依民法第二百五十九條第二
    款之規定，應附加利息償還之。本件系爭買賣契約既經原告解除，被告自應返還
    原告所給付之買賣價金八十萬元及利息云云；並聲明：（一）原告應給付被告八
    十萬元，及自起訴狀繕本送達翌日起至清償日止，按年息百分之五計算之利息。
    （二）原告願供擔保，請准宣告假執行。
二、被告則以：兩造確就系爭股票乙張簽訂買賣契約，被告並已收受原告所交付之價
    金八十萬元無誤；惟被告亦已依約於八十九年間交付系爭股票七張予原告，因兩
    造於買賣時並未約定交付股票之期限，是以被告並未遲延給付；況原告復未定相
    當期限催告被告交付股票，更未曾為解除契約之意思表示。則原告主張解除契約
    ，並請求返還價金，自無理由等語，資為抗辯；並聲明：（一）原告之訴駁回。
    （二）如受不利之判決，願供擔保請准宣告假執行。
三、經查：兩造於八十八年八月間訂立買賣契約，約定由原告以八十萬元，向被告購
    買系爭股票七張，原告已將買賣價金如數交付原告收執，被告則係於八十九年六
    月間，以郵遞方式，將系爭股票七張寄交原告，現系爭股票尚由原告持有中等情
    ，已為兩造所不爭執，並有原告提出電匯申請書二紙、系爭股票七張及寄件清單
    乙紙（均影本）附卷可稽，應與事實相符。
四、次按：給付有確定期限者，債務人自期限屆滿時起，負遲延責任；給付無確定期
    限者，債務人於債權人得請求給付時，經其催告而未為給付，自受催告時起負遲
    延責任；又契約當事人之一方遲延給付者，他方當事人得定相當期限，催告其履
    行，如於期限內不履行時，得解除契約；民法第二百二十九條第一項、第二項前
    段，同法第二百五十四條固定有明文。惟原告主張：兩造約定被告交付股票之限
    期為八十八年十一月一日，被告屆期並未交付，已屬給付遲延，嗣經原告數次以
    口頭定相當期限催告給付仍未履行，乃於八十九年元月間向被告為解除契約之意
    思表示，兩造買賣契約早經解除云云；已為被告否認。原告雖舉證人陳亞貞到庭
    證稱：伊曾借款二十萬元予原告，原告於八十八年十一月及八十九年元月間前來
    台北找伊時，曾打電話給某人，向對方索取股票，隱約有聽到原告說要解除契約
    ；於九十二年間，兩造曾相約在台北市內湖區某咖啡廳見面，伊亦在場，有聽到
    兩造提及股票之事，並聽到原告向被告要錢，好像有聽到解除契約的事等語（見
    本院九十二年八月二十九日言詞辯論筆錄）；然亦表示：原告於借錢後，曾向伊
    表示拿錢去買賣股票，伊不知原告向誰買股票，亦不知買賣股票之價金若干及約
    定交付股票之時間為何，伊不知原告於八十八年十一月及八十九年元月間以電話
    聯絡之對象為何人、亦未注意談話內容，對電話內容並不清楚，雖曾隱約聽到原
    告談到解除契約，但不知所指何事等語屬實（見本院前開言詞辯論筆錄）；足認
    證人陳亞貞對兩造系爭股票交易始末並不知情。是縱據證人前揭證詞可認原告曾
    向被告催告交付股票及通知解除契約之情為真，然亦未能執為兩造已約定交付股
    票之確定期限、以及原告於催告被告履行時已定相當期限之證明。原告復自承就
    其主張已無其他證據可資為證（見本院九十二年八月二十九日言詞辨論筆錄）；
    則揆諸前揭規定，其向被告所為解除系爭股票買賣契約之意思表示，於法自不生
    效力。
五、從而，原告主張系爭股票買賣契約已經解除，而依民法第二百五十九條之規定，
    請求被告返還買賣價金八十萬元及利息，為無理由，應予駁回。原告受敗訴判決
    ，其假執行之聲請即失所依據，應併予駁回。
六、因本案事證已臻明確，兩造其餘主張陳述及所提之證據，均毋庸再予審酌，附此
    敘明。
七、據上論結，原告之訴為無理由，依民事訴訟法第七十八條判決如主文。
中      華      民      國    九十二    年      九      月     十二     日
                                    臺灣士林地方法院民事第二庭
~B法      官  李瑜娟
右為正本係照原本作成。
如對本判決上訴須於判決送達後廿日內向本院提出上訴狀。
中      華      民      國    九十二    年      九      月     十七     日
~B法院書記官  夏珍珍


司法院資訊處製作；財團法人民間司法改革基金會備份。
